【裁判字號】    89,上訴,1431
【裁判日期】    890607
【裁判案由】    違反槍砲彈藥刀械管制條例等
【裁判全文】
臺灣高等法院刑事判決                          八十九年度上訴字第一四三一號
    上  訴  人
    即  被  告  甲○○
    選任辯護人  李明諭
                陳逸華
右上訴人即被告因違反槍砲彈藥刀械管制條例等案件，不服臺灣板橋地方法院八十八
年度訴字第一七六０號，中華民國八十九年二月十四日第一審判決（起訴案號：臺灣
板橋地方法院檢察署八十八年度偵字第七一三二號）提起上訴，本院判決如左：
    主  文
原判決撤銷。
甲○○未經許可，持有手槍，處有期徒刑伍年陸月，併科罰金新台幣萬元，罰金如
易服勞役，以新台幣玖佰元即銀圓佰元折算壹日。扣案之奧地利克拉克制式手槍壹
把（含彈匣貳個，槍枝管制編號0000000000號）、口徑九mm制式子彈共拾顆沒收。
    事  實
一、甲○○係位於台北縣三重市○○○路四號十二樓「百老匯俱樂部」之店長（原審
    誤載為特別助理，應予更正），負責該店營運及員工之管理，明知未經中央主管
    機關許可，不得持有制式手槍及子彈，於民國（下同）八十八年一月中旬，在「
    百老匯俱樂部」店內，明知遺留在該店包廂內之奧地利克拉克制式手槍（槍枝管
    制編號0000000000號，含彈匣二個，起訴書誤載為九０改造模型槍一支）、口徑
    九mm制式子彈三十顆（起訴書誤載為三顆），係不詳姓名年籍之成年客人前往該
    店消費後所遺留下來之物，竟意圖為自己不法之所有，予以侵占入己，並未經許
    可，將之藏放於該店辦公室之監視器盒內而持有之，復自行出資購買通槍鐵條一
    組、通槍油一罐、擦槍布一包、刷子二支、手套二雙等物放置於辦公室抽屜內，
    以擦拭所侵吞入己之上開槍、彈。嗣於八十八年三月十七日下午十九時三十分許
    （原審誤載為十八時，應予更正），經警在上址當場查獲，並扣得上開槍枝（含
    彈匣二個）、子彈及其所有之通槍鐵條一組、通槍油一罐、擦槍布一包、刷子二
    支、手套二雙等物。
二、案經台北市政府警察局信義分局報請臺灣板橋地方法院檢察署檢察官偵查起訴。
    理  由
一、訊據上訴人即被告甲○○固坦承為台北縣三重市○○○路四號十二樓「百老匯俱
    樂部」之店長，並有於右揭時地藏放上開手槍、子彈，及購買通槍鐵條、通槍油
    、擦槍布、刷子、手套等保養物品擦拭上揭槍枝之事實，惟矢口否認有何違反槍
    砲彈藥刀械管制條例之犯行，並辯稱：上開槍、彈係綽號「天龍」之謝魁元或與
    渠一同前來該店消費之不詳年籍之人於消費後所留下來的，其害怕被報復所以不
    敢報繳，且擔心「天龍」會回來向其索討，所以暫時保留下來，而「天龍」當天
    可能要持槍恐嚇伊，後來警察查的很緊，所以轉為祕密證人出面檢舉渠，其自始
    並無持有上開槍、彈之意思云云。
二、惟查，上開槍彈係不詳姓名年籍之成年客人（按證人謝魁元於原審八十九年元月
    二十八日審理時否認上開槍彈係伊所有，且無證據證明係渠所遺留在該處之物，
    應係不詳姓名年籍之成年客人所留下之物）消費後遺留在該店包廂內之物等情，
    固據證人即該店之少爺吳柏青於原審八十八年十二月十五日調查期日到庭證述無
    訛。然查被告係智慮健全之成年人，且擔任前揭酒店之店長，社會閱歷並非貧乏
    ，於拾獲上開槍彈後，明知該槍、彈係警方查緝甚緊之違禁物，無故持有槍、彈
    被查獲者，除被移送刑案偵辦外，恆常亦會被移送流氓感訓案件，處罰不可謂不
    重，被告明知系爭槍、彈確係他人前去該店消費後所遺留在該處之物，其竟不依
    法即時向警方報繳或將之丟棄、移置店外，乃竟早於八十八年元月中旬即擅自予
    以留置持有，至相隔二月後之同年三月十七日，仍藏放其位於該俱樂部辦公室內
    之監視器盒內為警查獲，難謂無意圖為自己不法之所有而侵占入己之犯意。尤有
    甚者，被告竟自行出資購買通槍鐵條一組、通槍油一罐、擦槍布一包、刷子二支
    、手套二雙等物（參見扣案物品清單及偵查卷附照片），以擦拭上開槍、彈等情
    ，業據其供承屬實，復有上開保養槍、彈之工具扣案可資佐證，則其有將該離本
    人所持有之槍、彈侵占據為己有，並未經許可持有上開槍、彈之意思等情，至為
    灼然。況被告於本件經警查獲時，同時為警查扣其所有而非屬槍砲彈藥刀械管制
    條例所列之小武士刀一把，且被告亦於原審及本院調查時自承其對槍枝、刀械等
    有收藏之興趣，所以購買上開擦槍鐵條等來擦拭槍枝，並擬將槍枝擦拭得漂漂亮
    亮的等情，益見被告確有未經許可持有上開槍、彈之意思等情，實堪認定。是被
    告前開無持有系爭槍、彈意思之辯解，顯係事後卸飾之詞，並無可採。而上開槍
    彈經送內政部警政署刑事警察局鑑定結果，扣案之制式手槍一把（槍枝管制編號
    0000000000號），係奧地利GLOCK廠製17型口徑9mm制式半自動手槍，槍管內具六
    條右旋來復線，機械性能良好，認具殺傷力；送鑑之彈匣可供上述槍枝使用，子
    彈三十顆，經認定均係口徑九mm制式子彈，認均具殺傷力，有該局八十八年三月
    二十四日刑鑑字第二五三六二號鑑驗通知書一紙附卷足稽（偵查卷第三十三頁）
    。是本件事證明確，被告犯行，洵堪認定。
三、核被告未經許可持有槍、彈所為，分別係犯槍砲彈藥刀械管制條例第七條第四項
    、第十二條第四項之未經許可，持有制式手槍、子彈罪，另其侵占不詳姓名年籍
    之成年客人所遺留下來之系爭槍、彈所為，係犯刑法第三百三十七條侵占離本人
    所持有之物罪。公訴人認被告持有制式手槍罪部分，僅成立同條例第十條第四項
    之未經許可持有改造模型槍罪等情，尚有未洽，惟起訴之基本社會事實相同，爰
    依變更檢察官起訴所引據之法條。被告於同一時、地，未經許可以同一持有之行
    為而觸犯上開未經許可持有制式手槍及子彈二罪名，為想像競合犯，應依法從較
    重之未經許可持有制式手槍罪處斷，並與其所犯侵占離本人所持有之物罪部份，
    有方法結果之牽連關係，為牽連犯，應從一重之未經許可持有制式手槍罪處斷。
    公訴人認被告所犯未經許可持有制式手槍及未經許可持有子彈，二罪間行為互殊
    、犯意各別，應分論併罰云云，並非允洽。又公訴人雖未就被告所犯侵占離本人
    所持有之物罪部分起訴，惟此部分與經起訴部分具有裁判上一罪之牽連關係，為
    起訴效力所及，法院自得併予審究，附予敘明。
四、原審對於被告論罪科刑固非無見。但查被告於侵占系爭槍彈而持有之後，復自行
    出資購買通槍鐵條一組、通槍油一罐、擦槍布一包、刷子二支、手套二雙等物，
    以擦拭所侵吞入己之上開槍、彈，因該些保養槍、彈之用品，並非違禁物。且按
    刑法第三十八條第一項第二款所定得沒收之供犯罪所用或供犯罪預備之物，必於
    犯罪有直接關係者，始屬相當。（最高法院五十一年度台非字第十三號判例參照
    ）又按侵占遺失物行為，為即成犯。（最高法院五十五年度台非字第六四號判決
    參照）顯見被告於侵占槍、彈完成後，始自行出資購買上揭保養物品以供擦拭，
    是該些扣案之擦拭工具與被告所犯侵占罪並無直接關係至明。又按槍砲彈藥刀械
    管制條例之未經許可無故持有手槍、子彈罪，其持有之繼續，為行為之繼繼而非
    狀態之繼續。亦即該槍彈一經持有，罪即成立。（最高法院七十五年度台上字第
    六六００號判決參照）是被告於未經許可持有槍、彈後，基於美觀起見，另行起
    意購買上揭保養物品以供擦拭，是該些扣案之擦拭工具亦與被告所犯未經許可持
    有槍、彈行為間並無直接必然關係亦明。是原審竟認該些擦拭工具係被告所有供
    犯罪所用之物，並依刑法第三十八條第一項第二款規定加以宣告沒收，即非妥適
    。復查因被告所犯刑法第三百三十七條侵占離本人所持有之物罪，為單科罰金之
    罪，原審於論結法條欄漏未引據罰金罰鍰提高標準條例第一條前段，亦有違誤。
    被告仍執陳詞上訴指摘原判決不當，雖無理由。但原判決既有可議之處，仍應由
    本院加以撤銷改判。爰審酌被告曾因妨害兵役案件，經台灣高雄地方法院判處有
    期徒刑三月，緩刑二年確定在案，緩刑期滿未經撤銷，刑之宣告失其效力，又竟
    侵占並持有制式槍枝、制式子彈，危害社會安寧及公共秩序，犯罪後未供承犯行
    ，態度不佳等一切情狀，量處如主文所示之刑及併科罰金，並就罰金部分諭知易
    服勞役之折算標準，以資懲儆。至扣案之制式手槍一把（槍枝管制編號00000000
    00號，含彈匣二個），及子彈三十顆，均為違禁物，應依法宣告沒收。其餘通槍
    鐵條一組、通槍油一罐、擦槍布一包、刷子二支、手套二雙等物，雖係被告所有
    之物，但與被告本件犯罪均無直接關係，自不得宣告沒收。
五、按司法院大法官會議解釋第四七一號解釋文謂：「... 槍砲彈藥刀械管制條例第
    十九條第一項規定：『犯第七條、第八條、第十條、第十一條、第十二條第一項
    至第三項、第十三條第一項至第三項之罪，經判處有期徒刑者，應於刑之執行完
    畢或赦免後，令入勞動場所，強制工作，其期間為三年。』此項規定不問對行為
    人有無預防矯治其社會危險性之必要，一律宣付強制工作三年，限制其中不具社
    會危險性之受處分人之身體、自由部分，其所採措施與所欲達成預防矯治之目的
    及所需程度，不合憲法第二十三條所定之比例原則。犯上開條例第十九條所定之
    罪，不問對行為人有無預防矯治其社會危險性之必要，一律宣付強制工作三年之
    部分，與本解釋意旨不符，應自本解釋公布之日起不予適用。」等語。經查被告
    雖侵占持有系爭槍、彈，危害社會安寧及公共秩序，但被告並非基於不法企圖而
    擁槍自重，而係基於偶發原因而持有之，且未持以犯罪，僅係將之藏放於辦公室
    內之監視器盒內，並無任何積極證據可資證明被告曾持用該槍、彈，其對社會安
  寧及秩序均造成之危害並非重大，不具社會危險性，經本案偵審之教訓及刑罰之
    執行，應思所悔悟，本院因認並無依槍砲彈藥刀械管制條例第十九條第一項之規
    定，宣告強制工作之必要，附此敘明。
六、選任辯護人聲請傳訊證人綽號「天龍」者即謝魁元，擬要證明系爭槍、彈為該人
    刻意安排放置於該店，以用恐嚇並陷害被告云云。但查證人謝魁元已於原審八十
    九年元月二十八日審理時到庭否認有遺留或放置系爭槍彈於被告店內之情事；又
    查被告於原審八十八年十二月十五日調查時不能肯定系爭槍、彈是由「天龍」者
    所遺留下來（參見原審卷第二十五頁倒數第二行），其於本院審理時亦不能肯定
    系爭槍、彈確係謝魁元所遺留，僅稱應係謝魁元或渠同夥之人所留下云云。再者
    ，果謝魁元或他人有意恐嚇被告，衡情出示槍、彈予被告觀看即可達目的，焉有
    將制式槍枝及大量子彈放置於被告店內之必要。且查若謝魁元等有意藉此恐嚇被
    告，因被告於八十八年元月中旬即於店內發現該槍、彈，何以至警方查獲時之八
    十八年三月十七日止，其間已相隔二月，謝魁元等竟對被告仍無進一步之施暴動
    作。又查縱認被告所稱：系爭槍、彈確實是謝魁元遺留於該店屬實，被告理應依
    法報請警方前來處理，或將該槍丟棄、移置店外，以免瓜田李下遭犯罪偵查機關
    誤會而惹禍上身，斷不會長時間收藏該槍、彈於店內辦公室內，甚且購置擦拭工
    具加以保養之理。是本院認姑不論謝魁元是否將會引據刑事訴訟法第一百八十一
    條拒絕證言，因本件事證已臻顯然，縱謝魁元日後到庭，其所為證詞，亦無解於
    被告本件犯行之成立，本院爰不再予以傳訊。
七、據上論斷，應依刑事訴訟法第三百六十九條第一項前段、第三百六十四條、第二
    百九十九條第一項前段、第三百條，槍砲彈藥刀械管制條例第七條第四項、第十
    二條第四項，刑法第十一條前段、第三百三十七條、第五十五條、第四十二條第
    二項、第三十八條第一項第一款，罰金罰鍰提高標準條例第一條前段、第二條，
    現行法規所定貨幣單位折算新台幣條例第二條，判決如主文。
本案經檢察官沈明倫到庭執行職務。
中     華     民     國    八十九   年      六        月        七      日
                             臺灣高等法院刑事第九庭
                                 審判長法  官  李  文  成
                                       法  官  官  有  明
            法  官  周  盈  文
右正本證明與原本無異。
如不服本判決應於收受送達後十日內向本院提出上訴書狀，其未敘述上訴之理由者並
得於提起上訴後十日內向本院補提理由書（均須按他造當事人之人數附繕本）。
                                       書記官  余  姿  慧
中     華     民     國    八十九   年      六        月        九      日
附錄：本判決論罪科刑法條全文
槍砲彈藥刀械管制條例第七條第四項：
未經許可，持有、寄藏或意圖販賣而陳列第一項所列槍砲、彈藥者，處五年以上有期
徒刑，併科新臺幣一千萬元以下罰金。
槍砲彈藥刀械管制條例第十二條第四項：
未經許可，持有、寄藏或意圖販賣而陳列子彈者，處五年以下有期徒刑，併科新臺幣
三百萬元以下罰金。


司法院資訊處製作；財團法人民間司法改革基金會備份。
